臺灣屏東地方法院民事判決　　　　　　　 95年度訴字第452號
原　　　告
即反訴被告　丁○○
　　　　　　威昇貨運有限公司
法定代理人　丙○○
訴訟代理人　丁○○
被　　　告
即反訴原告　乙○○
訴訟代理人　甲○○
上列當事人間請求侵權行為損害賠償事件，本院於民國96年1月4
日言詞辯論終結，判決如下：
    主  文
被告應給付原告威昇貨運有限公司新臺幣貳拾萬肆仟零捌拾肆元
，及自九十五年十月十四日起至清償日止，按週年利率百分之五
計算之利息。
被告應給付原告丁○○新台幣壹佰玖拾伍元，及自九十五年十月
十四日起至清償日止，按週年利率百分之五計算之利息。
原告其餘之訴及假執行之聲請均駁回。
訴訟費用由被告負擔百分之十五；餘由原告負擔。
本判決第一項、第二項得假執行。
反訴被告應連帶給付反訴原告新台幣參拾貳萬伍仟玖佰貳拾肆元
，及自九十四年九月十二日起至清償日止，按週年利率百分之五
計算之利息。
反訴原告其餘之訴及假執行之聲請均駁回。
反訴訴訟費用由反訴被告負擔百分之八十五；餘由反訴原告負擔
。
本判決第六項得假執行。
    事實及理由
一、程序部分：
    被告於言詞辯論終結前，得在本訴繫屬之法院，對於原告及
    就訴訟標的必須合一確定之人提起反訴。又反訴之標的，如
    專屬他法院管轄，或與本訴之標的及其防禦方法不相牽連者
    ，不得提起。民事訴訟法第259 條、第260 條第1 項分別定
    有明文。本件被告即反訴原告於言詞辯論終結前之95年11月
    6 日以原告即反訴被告有侵權行為之由，提起反訴請求原告
    即反訴被告應連帶負損害賠償責任等情，經核與上開規定相
    符，應准許之。
二、本訴部分：
(一)、原告起訴主張：原告丁○○於民國94年9 月12日上午8 時51
    分許，駕駛原告威昇貨運有限公司（以下稱威昇公司）所有
    車牌號碼JF-J15號營業用曳引車（下稱系爭曳引車），沿屏
    185 線由南向北與被告駕駛之農用曳引車（下稱系爭農耕機
    ）同向行駛，駛至屏185 線9.2 公里處時，被告竟未事先打
    左轉方向燈即突然左轉，致兩車發生碰撞後，原告之系爭曳
    引車衝入路旁農田，造成嚴重毀損，原告丁○○並受有頭部
    外傷併腦震盪之傷害。被告因此事件，業經本院依業務過失
    傷害罪以94年度交簡字第757 號判決有期徒刑3 月在案，足
    信被告確有過失。原告因被告之不法侵害受有下列損害：(1)
    系爭車曳引之修繕費用新台幣（下同）112 萬560 元；(2)因
    車輛送修30日之營業損失25萬5 千元（每日8,500 元×30日
    =255 ,000 元）；(3)原告丁○○支出醫療費用1,300 元。為
    此，爰依民法第184 條第1 項前段、第2 項之規定請求：(一)
    被告應給付原告威昇貨運公司新台幣1,375,560 元，及自起
    訴狀繕本送達翌日起至清償日止，按年息百分之5 計算之利
    息。
    (二)被告應給付原告丁○○新台幣1,300 元，及自起訴狀繕本
    送達翌日起至清償日止，按年息百分之5 計算之利息。(三)願
    供擔保請准宣告假執行。
(二)、被告抗辯：本件車禍係因原告丁○○駕駛系爭曳引車超速行
    駛行經肇事地，違規於劃設分向限制線路段時超車不當，且
    疏未充分注意前車之動態所致，其為肇事主因。對於原告丁
    ○○之醫療費用部分沒有意見，惟原告威昇公司無法證明其
    每日營業額有8,500 元，其請求顯屬無據。並聲明：原告之
    訴駁回。
二、反訴部分：
(一)、反訴原告主張：反訴被告丁○○為反訴被告威昇公司雇用之
    司機，以駕駛公司曳引車為業。於94年9 月12日上午駕駛系
    爭曳引車沿屏東縣高樹鄉○○○○ ○道（沿山公路）由南向北
    行駛，行經該路泰山段9.2 公里處時，超速在設有雙向禁止
    超車標線（即分向限制線）路段超車，撞擊反訴原告所駕駛
    之系爭農耕機，造成系爭農耕機全毀，致反訴原告受有頭部
    外傷、腦震盪、胸挫傷、右手掌、小指燙傷4 公分、四肢挫
    擦傷等傷害並住院治療。而上開車輛事故之發生，係因反訴
    被告丁○○駕駛半聯結車超速行駛，違規於劃設分向限制路
    段超車時，疏未注意前車之動態所致，反訴被告丁○○顯有
    過失。反訴原告因反訴被告丁○○不法侵害之行為受有下列
    損害：(1)系爭農耕機之修復費用859,500 元；(2)反訴原告之
    醫療費用20,000元；(3)精神慰撫金20萬元等損害。爰依民法
    第184 條第1 項前段、第188 條侵權行為損害賠償之法律關
    係，提起本件訴訟，並聲明：(一)反訴原告應連帶給付反訴被
    告新台幣1,079,500 元，及自94年9 月12日起至清償日止按
    年息百分之5 計算之利息。(二)願供擔保請准宣告假執行。
(二)、反訴被告則以：於上開時地由反訴原告所駕駛之農用曳引機
    未事先打方向燈即遽然左轉，疏未充分注意左側已駛近之來
    車動態，反訴原告亦有過失責任。對於反訴原告之醫療費用
    部分沒有意見，惟系爭農耕機並未全毀，其因事故而致毀損
    之程度未達無法使用，反訴原告未提出任何證據證明其車損
    達859,000 元，另慰撫金請求金額過高，只願意給付2,000
    元等語，資為抗辯。並聲明：駁回反訴原告之訴。
三、兩造不爭執之事實：
　　原告丁○○受僱於原告威昇貨運有限公司，其於94年9 月12
    日上午，駕駛系爭曳引車，沿屏東縣高樹鄉縣由南
    往北方向行駛，行經屏185 縣道9.2 公里處時，與被告駕駛
    系爭農耕機，發生車禍，致兩車皆失控駛入兩側農地內，兩
    車均受有損害，原告丁○○受有頭部外傷並腦震盪之傷害，
    被告乙○○受有頭部外傷、腦震盪、胸挫傷、右手掌、四肢
    挫擦傷等傷害，兩人各經本院以94年度交簡字第757 號簡易
    判決有期徒刑4 月及3 月在案等情，業據兩造分別提出照片
    、全民醫院收據、同慶醫院診斷證明書及醫療費用收據及本
    院94年度交簡字第757 號判決為證，且為兩造所不爭執，堪
    信為真正。
四、本件爭點：兩造就本件交通事故的發生，是否均應負損害賠
    償責任，若是其各應負過失責任比例為何？本訴部分原告請
    求損害賠償是否有理，若是其得請求金額為何？反訴部分反
    訴原告請求損害賠償是否有理，若是其得請求金額為何？茲
    審酌如下：
(一)、兩造就本件交通事故的發生，是否均應負損害賠償責任？若
    是其各應負過失責任比例為何？
(1)、按汽車在未劃設慢車道之雙向二車道行駛時，在劃有分向限
    制線之路段，不得駛入來車之車道內；在設有學校、醫院標
    誌或其他設有禁止超車標誌、標線之處所、地段或對面有來
    車交會或前行車連貫二輛以上者，不得超車。行車速度，依
    速限標誌或標線之規定，後車駕駛人應隨時注意前車之行動
    。汽車行駛時，駕駛人應注意車前狀況，並隨時採取必要之
    安全措施。道路安全交通規則第97條第2 款、第101 條第2
    款、第93條第1 項、第94條第2 項、第3 項訂有明文。
(2)、經查，本件事故之發生，係因原告丁○○駕駛系爭曳引車超
    速行駛，違規於劃設分向限制線路段超車時，疏未注意前車
    之動態，為肇事主因，被告乙○○駕駛農耕機，左轉時未充
    分注意左側已駛近之來車動態，為肇事次因，有台灣省車輛
    行車事故覆議委員會95年3 月15日府覆議字第0950100092號
    函附之覆議意見書在卷可稽（見本院卷第48至50頁），與本
    院認定之事實相符，足信兩造之過失行為，與本件交通事故
    之發生，且有相當因果關係。本院斟酌兩造之過失程度，認
    原告任意超車、超速行駛就本件損害之發生，應負85％之過
    失責任，被告轉彎未注意後方來車應負15％過失責任。
(二)、本訴部分原告請求損害賠償是否有理？其得請求之金額為何
    ？
(1)、按因故意或過失不法侵害他人之權利者，負損害賠償責任。
    又按汽車、機車或其他非依軌道行駛之動力車輛，在使用中
    加損害於他人者，駕駛人應賠償因此所生之損害。但於防止
    損害之發生，已盡相當之注意者，不在此限。民法第184 條
    第1 項前段、第191 條之2 定有明文。負損害賠償責任者，
    除法律另有規定或契約另有訂定外，應回復他方損害發生前
    之原狀。前項情形，債權人得請求支付回復原狀所必要之費
    用，以代回復原狀。民法第213 條第1 項及第3 項亦有明文
    。本件被告因轉彎未注意後方來車，因而肇事，致原告受有
    前述損害，被告不能證明其於防止損害之發生已盡相當之注
    意，且其不法侵害與原告之受損害間，有相當因果關係，則
    原告依侵權行為之法律關係，請求被告賠償其所受之損害，
    洵屬有據，茲就原告請求之項目，逐一審究如下：
、財物損失：原告威昇公司主張其所有之系爭曳引車，因本次
    交通事故受損，計支出修理費用1,120,560 元等情，業據提
    出估價單、收據及發票為證（見本院卷第14頁、第66頁），
    本院審酌原告所提出之估價單，其修理之項目與車輛受損部
    分之照片，大致相符，被告對此無法提出有何項目非因本次
    車禍造成，自難為有利於其之認定，堪信原告之主張為真正
    。
、營業上損失：原告威昇公司主張因車輛送修30日之營業損失
    255,000 元 (每日8,500 元x30 日=255,000元)， 被告則以
    不曉得原告是否每天的收入為8,500 元等語置辯。經查，原
    告主張系爭曳引車修理30日有原告提出維修證明為證（見本
    院卷第18頁），被告對此未提出任何異議，堪信為真正。另
    原告提出系爭曳引車之出租收據6 張，觀諸該收據，平均每
    半天租工約4 千元，是本院審酌後認每天之營業損失以8,00
    0 元為適當，30日共計24萬元，原告在此範圍內之請求應予
    准許，逾此範圍為無理由。
、醫療費用：
    原告丁○○主張其支出醫療費用1,300 元等情，業據提出全
    民醫院收據為證（見本院卷第19頁），被告對此亦不爭執，
    堪認原告之主張為真正。
(2)、綜上所述，被告應賠償原告威昇公司之金額共計1,360,560
    元（計算式：1,120,560+240,000=1,360,560） ；被告應賠
    償原告丁○○1,300 元。惟因原告就本件事故應負85％之過
    失責任，業如上述，爰依過失程度比例，酌減原告得請求之
    金額，認原告威昇公司僅得請求204,084 元（1,360,560 ×
    15%=204,084） ；原告丁○○僅得請求195 元（1,300 ×15
    %=195） 。
(3)、原告本於侵權行為之法律關係，請求被告給付原告威昇公司
    1,375,560 元、原告丁○○1,300 元，及自起訴狀繕本送達
    翌日起至清償日止按週年利率5%計算之利息，於主文第1項
    所示之範圍內為有理由，應予准許；逾此範圍之請求，為無
    理由，應予駁回。
(三)、反訴部分反訴原告請求損害賠償是否有理？其得請求之金額
    為何？
(1)、按因故意或過失不法侵害他人之權利者，負損害賠償責任。
    又按汽車、機車或其他非依軌道行駛之動力車輛，在使用中
    加損害於他人者，駕駛人應賠償因此所生之損害。但於防止
    損害之發生，已盡相當之注意者，不在此限。民法第184 條
    第1 項前段、第191 條之2 定有明文。不法侵害他人之身體
    或健康者，被害人雖非財產上之損害，亦得請求賠償相當之
    金額。負損害賠償責任者，除法律另有規定或契約另有訂定
    外，應回復他方損害發生前之原狀。前項情形，債權人得請
    求支付回復原狀所必要之費用，以代回復原狀。民法第195
    條第1 項前段、第213 條第1 項及第3 項亦有明文。本件反
    訴被告因任意超車、超速行駛，因而肇事，致反訴原告受有
    前述損害，反訴被告不能證明其於防止損害之發生已盡相當
    之注意，且其不法侵害與反訴原告之受損害間，有相當因果
    關係，則反訴原告依侵權行為之法律關係，請求反訴被告賠
    償其所受之損害，洵屬有據。
(2)、又按受僱人因執行職務，不法侵害他人之權利者，由僱用人
    與行為人連帶負損害賠償責任，民法第188 條第1 項前段訂
    有明文。反訴被告丁○○駕駛威昇公司所有之系爭曳引車因
    超速行駛及違規超車與反訴原告發生車禍事故，對於事故之
    發生復應負主要之過失責任，反訴被告威昇公司未能舉證證
    明對其所僱用駕駛之選任及監督，已善盡僱用人之責任；是
    反訴原告請求威昇公司與丁○○連帶負賠償責任，為有理由
    ，應予准許。
(3)、茲就反訴原告請求之項目，逐一審究如下：
、財物損失：反訴原告主張所有系爭農耕機，因本件車禍受損
    ，經委由協一實業有限公司預估修繕費用，為85 萬9千5 百
    元，有反訴原告所提出之估價單1 紙卷可稽（見本院卷第46
    至47頁、第51頁），反訴被告則抗辯系爭農耕機受損狀況不
    嚴重，未達全部不能使用之狀態云云，經查，系爭農耕機並
    未修繕已由上開協一實業公司以60萬元買回，業經反訴原告
    於本院審理中所自承（見本院卷第54頁），且反訴原告所提
    出之照片，亦無法證明系爭農耕機有如估價單所述之受損情
    形，則系爭農耕機因本次事故實際受損金額為何，自無從以
    反訴原告所提出之上開估價單全部金額為認定之依據。本院
    審酌反訴原告所提出之車輛受損照片，僅能證明系爭農耕機
    陷於農田中及其輪框部分受損，則上開估價單中關於輪子部
    分之修理費用及吊車部分之費用（即輪框67,200元、內外胎
    30,000元、輪仔20,400元、輪框28,800元、輪座103,200 元
    、輪心24,240元、吊車工資46,800元、前輪心22,800元）合
    計343,440 元，堪信為本次交通事故所致，是應認反訴原告
    請求反訴被告連帶賠償之修繕費用為343,440 元，為有理由
    ，逾此範圍之請求為無理由，應予駁回。
、醫療費用：反訴原告主張其支出醫療費用20,000元等情，為
    反訴被告所不爭執，堪認反訴原告之主張為真正。
、慰撫金部分：反訴原告因本件不法侵害，受有前述傷害，無
    論在肉體或精神上自均受有相當之痛苦，反訴原告請求反訴
    被告賠償慰撫金，於法自無不合。經查，反訴被告丁○○為
    司機，平均月收入約5 萬元、反訴原告現在服兵役，事故發
    生時月收入約5 、6 萬元等情，斟酌兩造之身分、地位、經
    濟能力及反訴原告所受傷害之嚴重程度，認反訴原告請求賠
    償慰撫金2 萬元，尚屬相當，逾此範圍之請求，為無理由，
    應予駁回。另反訴原告復主張其因本次交通事故，致1 、2
    個月無工具生產，亦依此請求慰撫金等語，惟此非反訴原告
    之身體或健康受損，與慰撫金之規定不符，自無得以此為審
    酌認定之依據。
、綜上所述，反訴被告應賠償反訴原告之金額共計383,440 元
    （計算式：343,440+20,000+20,000=383,440） 。惟依上述
    反訴原告有15％之過失責任，爰依過失程度比例，酌減反訴
    原告得請求之金額，認反訴原告僅得請求325,924 元（計算
    式：383,440 ×85%=325,924） 。
(4)、綜上，反訴原告本於侵權行為之法律關係，請求反訴被告連
    帶給付1,079,50 0元，及自94年9 月12日起至清償日止按週
    年利率5%計算之利息，於主文第6 項所示範圍內即屬正當，
    應予准許；逾此範圍之請求，為無理由，應予駁回。
五、本件本、反訴原告均陳明願供擔保，聲請宣告假執行，經核
    其勝訴部份所命給付之金額未逾新台幣50萬元，爰依民事訴
    訟法第389 條第1 項第5 款規定，均依職權宣告假執行，此
    部分聲請即無必要；就其敗訴部分，其假執行之聲請，失所
    附麗，應併予駁回。
六、據上論結，本件原告之訴為一部有理由、一部無理由；反訴
    原告之訴為一部有理由、一部無理由，依民事訴訟法第79條
    第389條第1項第5款，判決如主文。
中　　華　　民　　國　　96　　年　　1 　　月　　18　　日
                  民事第二庭    法　官　吳思怡
正本係照原本作成。
如對本判決上訴，須於判決送達後20日內向本院提出上訴狀。
中　　華　　民　　國　　96　　年　　1 　　月　　18　　日
                                書記官　王秋淑
